臺灣彰化地方法院刑事判決　　　　　　 100年度交易字第62號
公　訴　人　臺灣彰化地方法院檢察署檢察官
被　　　告　鍾怡君
上列被告因過失致死案件，經檢察官提起公訴（99年度偵字第
11292號），本院判決如下：
    主    文
鍾怡君因過失致人於死，處有期徒刑陸月，如易科罰金，以新臺
幣壹仟元折算壹日，緩刑貳年。
    犯罪事實
一、鍾怡君於民國99年10月13日下午，駕駛車牌號碼0069-YV號
    自用小客車，沿彰化縣彰化市○○街63巷由北往南方向倒車
    行駛，嗣於同日下午3時1分許，行經彰化縣彰化市○○街63
    巷6號時，原應注意汽車倒車時應顯示倒車燈光或手勢後，
    謹慎緩慢後倒，並應注意其他車輛及行人，而依當時天候晴
    、日間自然光線、柏油路面乾燥無缺陷、亦無障礙物等情況
    ，並無不能注意之情事，竟疏未注意貿然倒車行駛，該車後
    車尾不慎撞擊行人吳火寶，吳火寶因此受有顱腦損傷顱內出
    血等傷害，經送醫急救仍於99年10月28日因中樞神經衰竭不
    治死亡。嗣鍾怡君於肇事後親自報案，且於有偵查權限之人
    知悉犯罪人之前，主動向到場處理員警陳明其係肇事者，而
    自首接受裁判。
二、案經吳火寶之子吳樹林告訴及彰化縣警察局彰化分局報告臺
    灣彰化地方法院檢察署檢察官相驗後，由臺灣彰化地方法院
    檢察署檢察官偵查起訴。
    理    由
壹、證據能力部分：
一、按被告以外之人於審判外之陳述，雖不符前4條之規定，而
    經當事人於審判程序同意作為證據，法院審酌該言詞陳述或
    書面陳述作成時之情況，認為適當者，亦得為證據；當事人
    、代理人或辯護人於法院調查證據時，知有第159條第1項不
    得為證據之情形，而未於言詞辯論終結前聲明異議者，視為
    有前項之同意，刑事訴訟法第159條之5定有明文。本案下列
    引為證據之證人陳述及書證，檢察官、被告鍾怡君均不爭執
    其證據能力，且以之作為證據並無不當，依上揭法條之規定
    ，自均有證據能力，先予敘明。
二、至本案其餘非供述證據，檢察官、被告亦不爭執證據能力，
    本院審酌該等證據作成及取得之程序均無違法之處，是後述
    所引用證據之證據能力均無疑義，合先敘明。
貳、實體方面：
一、訊據被告鍾怡君對於前開犯罪事實均坦承不諱，核與證人即
    告訴人吳樹林、證人蔡澄男於警詢及偵查中證述情節相符，
    並有彰化縣警察局彰化分局處理相驗案件初步調查報告暨報
    驗書、彰化縣警察局道路交通事故調查報告表（一）、（二
    ）、道路交通事故現場圖、受理各類案件紀錄表、道路交通
    事故當事人酒精測定紀錄表及現場照片等件附卷可稽。又被
    害人吳火寶確因本件交通事故而受有顱腦損傷顱內出血等傷
    害並因中樞神經衰竭致生死亡結果，亦經檢察官督同檢驗員
    相驗明確，有臺灣彰化地方法院檢察署相驗屍體證明書、檢
    驗報告書、相片及相驗筆錄在卷可憑。按汽車倒車時，應顯
    示倒車燈光或手勢後，謹慎緩慢後倒，並應注意其他車輛及
    行人，道路交通安全規則第110條第2款訂有明文。被告駕駛
    車輛自應注意上述道路交通安全規定，而依卷附之道路交通
    事故調查報告表（一）所示，本件案發當時，天候晴、日間
    自然光線、柏油路面乾燥無缺陷亦無障礙物，被告並無不能
    注意之情形，竟疏未注意其車前狀況，以致撞及被害人吳火
    寶，其對於本件車禍之發生，顯有過失。且本件經送請臺灣
    省彰化縣區車輛行車事故鑑定委員會鑑定結果，亦認：「鍾
    怡君駕駛自小客車倒車時未謹慎緩慢後倒，並注意其他車輛
    及行人，為肇事原因。吳火寶被後方倒車之鍾車撞擊，無肇
    事因素。」等語，有該委員會於100年1月10日以彰鑑字第
    1005600060號函送之鑑定意見書附卷可憑（參99年度偵字第
    11292號偵查卷第5至8頁），益徵被告對於本件車禍之發生
    確有疏失，且被告之過失行為與被害人之死亡結果間，具有
    相當因果關係甚明。綜上所述，本件事證明確，被告犯行，
    堪予認定。
二、核被告所為，係犯刑法第276條第1項之過失致死罪。查，被
    告於肇事後親自報警，並於警察至肇事現場處理時，主動向
    警承認其為肇事者，而向警自首並接受裁判，業據被告供明
    在卷，並有彰化縣警察局受理各類案件紀錄表1份在卷可憑
    （參99年度相字第744號相驗卷第23頁），應認被告係於為
    警發覺其本案過失致人於死犯嫌前，即主動在現場向警自首
    而接受裁判。被告既符合刑法第62條前段自首之規定，爰依
    法減輕其刑。爰審酌被告行車未遵守交通規則而過失致人於
    死之行為，雖非如故意行為之惡性重大，但被告對於本案車
    禍之發生，確實具有前揭過失，並造成被害人死亡之悲劇，
    被害人家屬之精神、心理亦因之受嚴重創傷，內心之悲痛、
    遺憾，經久難以平息、彌補；被告前無刑案犯罪紀錄，有臺
    灣高等法院被告前案紀錄表1份在卷可稽，素行尚佳；被告
    之過失程度、肇事之情節；被告已與被害人家屬達成和解，
    不含強制責任險共賠償被害人家屬新臺幣180萬元，有彰化
    縣彰化市調解委員會調解書在卷可稽；及被告犯罪後坦承犯
    行等一切情狀，量處如主文所示之刑及諭知易科罰金之折算
    標準。末查，被告前未曾受有期徒刑以上刑之宣告，有臺灣
    高等法院被告前案紀錄表1份在卷可憑，其因一時疏失，致
    罹刑章，且事後亦與被害人家屬達成和解，經此偵審科刑之
    教訓後，當知所警惕，信無再犯之虞，本院因認上開對其所
    宣告之刑，以暫不執行為適當，爰併諭知緩刑2年，以啟自
    新。
據上論斷，應依刑事訴訟法第299條第1項前段，刑法第276條第1
項、第62條前段、第41條第1項前段、第74條第1項第1款，刑法
施行法第1條之1第1項、第2項前段，判決如主文。
本案經檢察官陳隆翔到庭執行職務。
中    華    民    國   100    年    3     月    21    日
                  交通法庭            法  官  蔡家瑜
以上正本證明與原本無異。
如不服本判決應於收受判決後10日內向本院提出上訴書狀，並應
敘述具體理由；其未敘述上訴理由者，應於上訴期間屆滿後20日
內向本院補提理由書（均須按他造當事人之人數附繕本）「切勿
逕送上級法院」。
告訴人或被害人對於判決如有不服具備理由請求檢察官上訴者，
其上訴期間之計算係以檢察官收受判決正本之日期為準。
中    華    民    國   100    年    3     月    21    日
                                      書記官  吳芳儀
附錄論罪科刑法條：
中華民國刑法第276條
因過失致人於死者，處2年以下有期徒刑、拘役或2千元以下罰金
。
從事業務之人，因業務上之過失犯前項之罪者，處5年以下有期
徒刑或拘役，得併科3千元以下罰金。